【裁判字號】    99,交聲,10
【裁判日期】    990226
【裁判案由】    聲明異議
【裁判全文】
臺灣嘉義地方法院交通事件裁定          99年度交聲字第10號
原處分機關  交通部公路總局嘉義區監理所嘉義市監理站
異  議  人  甲○○
上列異議人即受處分人因違反道路交通管理處罰條例案件，對於
原處分機關即交通部公路總局嘉義區監理所嘉義市監理站中華民
國九十八年十二月三日所為之處分（嘉監義裁字第裁七六－ＭＭ
○二二八五二號裁決書）聲明異議，本院裁定如下：
    主  文
異議駁回。
    理  由
一、本件異議意旨略以：異議人即受處分人甲○○於民國九十八
    年十月十六日下午三時三分許，駕駛牌照號碼二Ｗ－三○○
    二號自小客車行經臺南縣道第一七二號公路三十六點七公里
    處，為警逕行舉發行車時速為八十三公里，超過規定最高時
    速二十公里以上四十公里以下，惟依警方所提出違規照片，
    照片左方有一車影，係當時突然從異議人車輛左方快速超車
    之車輛，異議人質疑測速照相係針對他車而發，或因他車超
    車而影響測速結果云云。
二、按「汽車駕駛人，行車速度，超過規定之最高時速，或低於
    規定之最低時速，除有第四十三條第一項第二款情形外，處
    新臺幣一千二百元以上二千四百元以下罰鍰。」道路交通管
    理處罰條例第四十條定有明文。
三、經查，異議人曾於九十八年十月十六日下午三時三分許，駕
    駛牌照號碼二Ｗ－三○○二號自小客車行經臺南縣道第一七
    二號公路三十六點七公里（虎山路段）地點，而為臺南縣警
    察局交通警察隊警員乙○○逕行舉發行車速度為八十三公里
    ，超過時速限制二十公里以上未滿四十公里，違反道路交通
    管理處罰條例第四十條規定，並經原處分機關即交通部公路
    總局嘉義區監理所嘉義市監理站於九十八年十二月三日以嘉
    監義裁字第裁七六－ＭＭ○二二八五二號裁決書裁處罰鍰新
    台幣（下同）一千八百元之事實，有上開字號裁決書及舉發
    違反道路交通管理事件通知單各一份可稽。
四、次就異議人爭執警方測速之正確性，經查：(一)、異議人於前
    開時地確曾駕車行經警方實施測速之地點，且為警方測速儀
    器拍攝照片，除為異議人所不爭外，復有警方所提出之測速
    照片在卷可參（本院卷第十五頁）。(二)、依測速照片上之記
    載，測速儀器所測得時速為八十三公里，方向為逆向，亦即
    朝儀器所在位置前來，而非遠離，該儀器之檢定號碼為Ｊ○
    ＧＡ0000000號。(三)、該測速儀器業據經濟部標準檢
    驗局檢定合格，有效期限至九十八年十一月三十日，有卷附
    之該局雷達測速儀檢定合格證書得考（本院卷第十八頁），
    該儀器既經國家標準機構檢定合格，本案所涉違規發生時間
    為九十八年十月十六日，尚在檢定有效期間，足可排除本案
    因儀器準確性而影響測速結果之情形。(四)、本院為明瞭本案
    所使用測速照相儀器若處在異議人所稱情況，即異議人左方
    突有車輛同向超車，是否會影響測速結果，特請鑑定人即代
    理本案所使用測速照相儀器之志伸股份有限公司工程部副理
    郭豐恆到庭實施鑑定，鑑定人郭豐恆具有電機工程之專業學
    歷，任職該公司將近二十年，業據其供陳在卷（本院卷第五
    十六頁訊問筆錄），鑑定人之學經歷與本案所涉科學儀器原
    理係屬相關，具有鑑定資格。(五)、依鑑定人當庭所陳，本案
    所使用之測速照相儀器係利用都卜勒原理，亦即雷達發射固
    定頻率電波，當車輛經過雷達波範圍時，電腦依波長反應計
    算車輛速度，若速度超過所設定之速限，即會驅動照相機拍
    攝照片。雷達波範圍內若存在二個以上物體，此時電腦無法
    判別究係何車之速度，即不予判讀，亦不會拍照，故二輛車
    輛併行同時經過雷達波範圍時，不會發生拍照結果，若是一
    前一後進入雷達波範圍，仍可判讀先後車輛之速度並分別拍
    照。異議人所稱之左方突有車輛超車情形，若是同時併行經
    過，不會拍照，若是一前一後，則可分別判讀，不會出現影
    響判讀準確性之狀況（本院卷第五十六頁至第五十八頁訊問
    筆錄）。(六)、警方所提之超速違規照片中，異議人車輛處在
    正中心，照片左方邊緣雖有車影，但無二車同時併行之狀況
    ，左方縱有車影，仍屬於可判讀之情形，此與鑑定所陳意見
    相合，應認鑑定意見可採，異議人所稱狀況對於本案測速結
    果並無影響。
五、綜上所陳，本案警方所使用科學儀器並無因準確性及運作原
    理而影響測速結果之情形，應認所測得時速係屬正確，舉發
    事實洵以認定，準此所為之裁罰當屬無誤。職是之故，原處
    分機關依道路交通管理處罰條例第四十條規定予以裁罰，洵
    無違誤。本件聲明異議為無理由，應予駁回。
據上論結，應依道路交通管理處罰條例第八十七條第二項、道路
交通案件處理辦法第十九條，裁定如主文。
中    華    民    國    99    年    2     月    26    日
                          交通法庭  法  官  張道周
上列正本證明與原本無異。
如不服本裁定，應於裁定送達後5日內向本院提出抗告狀（應附
繕本）。
中    華    民    國    99    年    2     月    26    日
                                    書記官  張菀純

司法院資訊處製作；財團法人民間司法改革基金會備份。
